【裁判字號】    91,自,42
【裁判日期】    920211
【裁判案由】    業務過失傷害
【裁判全文】
臺灣高雄地方法院刑事判決                            九十一年度自字第四二號
    自  訴  人  丁○○  女  十.
    自訴代理人  許飛陽
    被      告  甲○○  男  四.
    選任辯護人  周俊源律師
右被告因業務過失傷害案件，經自訴人提起自訴，本院判決如左：
    主  文
甲○○從事業務之人，因業務上之過失傷害人，處有期徒刑伍月，如易科罰金，以
佰元折算壹日。
    事  實
一、甲○○係楓葉通運有限公司遊覽車司機，為從事駕駛業務之人，前於民國（下同
    ）七十三年間，因業務過失致死案件，經臺灣高雄地方法院判處有期徒刑六月，
    緩刑二年確定；於七十八年間，復因業務過失致死案件，經臺灣屏東地方法院判
    處有期徒刑八月，緩刑三年確定（均未構成累犯），仍不知警惕，復於九十一月
    二十八日上午六時四十五分許，駕駛車牌號碼ＸＸ—六０二號營業大客車，沿高
    雄市三民區○○○路由西往東方向行駛，行經該路與平等路口欲左轉平等路時，
    見平等路上設有行人穿越道，本應注意汽車行經行人穿越道時，應減速慢行，遇
    有行人穿越時，無論有無交通警察指揮或號誌指示，均應暫停讓行人先行通過，
    而當時天候晴、晨光，路面乾燥、無缺陷、道路無障礙物，且依其智識、能力，
    又無不能注意之情，竟疏未注意及之，而貿然左轉，適有丁○○沿該行人穿越道
    ，由西往東徒步行走而來，甲○○所駕駛之上開營業大貨車為搶先左轉，其營業
    大貨車左側前輪附近先擦撞丁○○頭部（未成傷），致其倒地後，營業大貨車左
    前輪再壓住丁○○右足踝，丁○○因而受有右踝壓碎傷之傷害。甲○○於車禍發
    生後，停留在現場，並在偵查犯罪之機關未發覺肇事者前，即向見狀前來處理之
    巡邏警員陳述其為車禍之肇事人，而自首接受裁判。
二、案經丁○○提起自訴。
    理由
一、訊據被告甲○○雖坦承於右揭時、地，與自訴人丁○○發生車禍，惟矢口否認有
    何過失傷害之犯行，辯稱：當時伊見綠燈後開始起步，速度很慢，轉彎進入斑馬
    線時，伊看左右都沒有行人，才進入斑馬線，車頭剛過斑馬線，就聽見一聲很大
    的碰撞聲，係自訴人自己撞上伊車子左前輪，因該車輪在駕駛座後面，伊沒有看
    見自訴人如何撞上來，是自訴人自己撞伊，伊沒有過失云云。
二、經查：
（一）右揭車禍發生之事實，業據自訴人於本院訊問時指稱：「我從平等路上的麥當
      勞走人行道要穿越馬路到對面的科工館等校車時，正走到一半，遊覽車就從我
      後面左轉進來，他左轉時並沒有先讓我通過人行道，他駕駛座左側撞到我右邊
      額頭。」、「我是正常徒步行走通過，通過之前有看沒有來車才通過，被告是
      從我後面撞到我的。」等語甚詳（見九十一年五月六日訊問筆錄），再參之現
      場照片以觀，被告所駕駛之營業大客車停止位置及自訴人倒地位置，係位在平
      等路由南往北方向之內側車道上之斑馬線上，是自訴人當時已行經過半之斑馬
      線，堪可確認，此與自訴人上開指訴，互核一致。又自訴人因上開事故，致受
      有如事實欄所載之傷害一節，亦有卷附高雄醫學大學附設中和紀念醫院診斷證
      明書二紙在卷可稽，此外，復有高雄市政府警察局交通警察大隊政府警察局道
      路交通事故調查報告表、交通事故談話紀錄表各一份及車禍現場照片六幀附卷
      可按，堪可確認。
（二）被告雖以前揭情詞置辯，然自訴人當時已行經過半之斑馬線，已如前述，衡之
      一般常理，此距離當非一蹴可幾，是被告辯稱伊沒有看見自訴人，係自訴人自
      己撞上伊云云，顯與現場情況有違，亦與常理齟齬，所辯顯係卸責之詞，不足
      採信。
（三）按汽車行近行人穿越道時，應減速慢行，遇有行人穿越時，無論有無交通警察
      指揮或號誌指示，均應暫停讓行人先行通過，道路交通安全規則第一百零三條
      定有明文。本件被告駕車時應注意上揭規定並確實遵守之，而依當時確係天候
      晴朗，道路無障礙物、視距良好，此有高雄市○○○○○道路交通事故調查報
      告表在卷足資查考，依其智識能力及經驗，復無不能注意之情形，竟疏未注意
      及之，即貿然左轉，致撞擊自訴人，被告具有過失至明。又自訴人因被告前開
      過失行為，受有右揭傷害，已如前述，從而自訴人所受傷害與被告之過失行為
      間，自具有相當因果關係。綜上，本件事證明確，被告上開犯行堪可認定。
二、被告於案發當時，係楓葉通運公司之遊覽車司機，此業據其於本院訊問時供承明
    確，並經楓葉通運公司代表人丙○○到庭證述無訛，被告為從事業務之人，其駕
    車肇事致人受傷，核其所為，係犯刑法第二百八十四條第二項前段之業務過失傷
    害罪。自訴人雖認被告所為，係犯刑法第二百八十四條第二項後段之業務過失致
    重傷罪，然被告所受傷勢，經向其就診之醫院函查結果為：自訴人於九十年十一
    月二十八日因右足踝壓傷住院接受傷口治療，於九十年十二月三日出院，出院後
    至九十一年四月十二日仍持續在門診換藥治療，自九十一年四月二十一日後即未
    再回診等情，有高雄醫學大學附設中和醫院九十二年一月八日（九二）高醫附秘
    字第００五四號函在卷可稽，再佐以自訴人代理人即自訴人之父許飛陽陳稱：自
    訴人傷勢已回復約百分之九十等情，有卷附電話紀錄一份可憑，足認自訴人所受
    傷勢，並未至重傷程度甚明，自訴人所認，容有誤會，附此敘明。再按汽車駕駛
    人行經行人穿越道不依規定讓行人優先通行，因而致人受傷，依法應負刑事責任
    者，加重其刑至二分之一，道路交通管理處罰條例第八十六條第一項定有明文。
    本件被告上開所為，應依此規定加重其刑。又被告肇事後，於警察機關尚未發覺
    犯罪人之前，留在現場等候，並向前來現場處理之巡邏警員坦承肇事，此業據證
    人即到現場處理之警員乙○○到庭結證屬實，被告對未發覺之犯罪自首，並願接
    受裁判，應依刑法第六十二條前段之規定減輕其刑，並依法先加後減。爰審酌被
    告疏未注意交通規則，致與自訴人發生車禍，使自訴人受有上開傷害，且前已有
    多次肇事紀錄，有臺灣高等法院被告全國前案紀錄表一份在卷可稽，仍不知警惕
    ，謹慎駕駛，且至今尚未與自訴人達成和解，賠償損害等一切情狀，量處如主文
    所示之刑，並諭知易科罰金之折算標準。
據上論斷，應依刑事訴訟法第三百四十三條、第二百九十九條第一項前段，刑法第二
百八十四條第二項前段、第四十一條第一項前段、第六十二條前段，道路交通管理處
罰條例第八十六條第一項，罰金罰鍰提高標準條例第一條前段、第二條，判決如主文
。
中      華      民        國      九十二      年    二    月    十一    日
                                  臺灣高雄地方法院交通法庭
                                      審判長法官  李政庭
                          法官  李怡諄
                                            法官  蘇雅慧
右正本證明與原本無異。
如不服本判決，應於判決送達後十日內，向本院提出上訴狀。
                                          書記官  林誠桂
中      華      民        國      九十二      年    二    月    十一    日
附錄本案論罪科刑法條
中華民國刑法第二百八十四條
因過失傷害人者，處六月以下有期徒刑、拘役或五百元以下罰金，致重傷者，處一年
以下有期徒刑、拘役或五百元以下罰金。
從事業務之人，因業務上之過失傷害人者，處一年以下有期徒刑、拘役或一千元以下
罰金，致重傷者，處三年以下有期徒刑、拘役或二千元以下罰金。


司法院資訊處製作；財團法人民間司法改革基金會備份。
